【裁判字號】    95,台上,180
【裁判日期】    950112
【裁判案由】    強盜
【裁判全文】
最高法院刑事判決              九十五年度台上字第一八０號
    上  訴  人  甲○○
                        之2號.
                        （另案在台灣台南監獄執行中）
    選任辯護人  莊明翰律師
上列上訴人因強盜案件，不服台灣高等法院中華民國九十四年十
一月十五日第二審判決（九十四年度上訴字第一四四０號，起訴
案號：台灣板橋地方法院檢察署九十二年度偵字第一０二０七號
），提起上訴，本院判決如下：
    主  文
原判決撤銷，發回台灣高等法院。
    理  由
本件原判決認定上訴人甲○○與黃信評、楊瑋琳（經原審另案判
決，尚未確定）、林文賓（經於原審撤回上訴而告確定）等人，
因缺錢花用，乃由黃信評提議強劫駕駛高級汽車之人，獲得其餘
三人之同意後，共同基於意圖為自己不法所有之強盜犯意聯絡，
並共同未經許可，推由黃信評攜帶客觀上足以對人體生命、安全
造成危險之兇器，即經改造可擊發子彈，具有殺傷力之玩具手槍
（詳如原判決附表二，以下簡稱手槍）備用。至民國九十一年六
月二十一日三時三十分許，在台北市○○○路五百號前，見陳春
森駕駛凌志牌（ＬＥＸＵＳ）七Ｂ－八二二六號自用小客車停於
路旁，認有機可乘，乃推由黃信評持其中之一支手槍上前押住甫
入車內之陳春森，使之不能抗拒，旋將手槍交予上訴人、林文賓
左右包夾陳春森坐在該車後座；黃信評、楊瑋琳則分別坐上駕駛
座及右前座駛離現場，途中，黃信評命令陳春森交出金項鍊一條
、皮包一個內有現金新台幣（下同）二千元、國民身分證、健保
卡各一張，楊瑋琳並在前座搜刮車內財物，迨車行至台北縣蘆洲
市重陽橋頭時，黃信評喝令陳春森下車，而強取該汽車及車上之
行動電話機一支、黑色手提袋一個、紋身工具及紋身染料。得手
後上訴人與林文賓先於台北市石牌附近下車，黃信評則將強盜所
得之汽車駛至大同公司旁，由蘇進龍以七萬元牙保售予贓車解體
集團；得款由楊瑋琳分得一萬元，其餘六萬元由黃信評等三人瓜
分。經警於九十一年七月十三日，在黃信評之台北縣板橋市○○
路○段二四五巷十九弄四十號七樓之一住處扣得如原判決附表所
示之手槍二支、陳春森之國民身分證、健保卡各一張、紋身工具
一盒、紋身染料一盒、黑色手提袋一個等情，因而撤銷第一審關
於上訴人部分之科刑判決，改判論處上訴人意圖為自己不法之所
有，結夥三人以上，攜帶兇器，以強暴，致使不能抗拒，而取他
人之物罪刑（累犯），固非無見。
惟查：(一)我刑事審判上之共同被告，係為訴訟經濟等原因，由檢
察官或自訴人合併或追加起訴，或由法院合併審判所形成，其間
各別被告及犯罪事實仍屬獨立存在，各被告對於其他共同被告之
案件而言，為被告以外之人，具證人之適格。而與被告有共犯關
係之人，其於被告之案件，既非被告，自亦具證人之適格，故調
查共同被告或共犯之時，自應依人證之調查程序為之，並通知被
告及其選任辯護人，使之有詰問該等證人之機會；如僅提示該共
同被告或共犯未經詰問之審判外陳述之筆錄或告以要旨，以為證
據之調查，無異剝奪被告之詰問權，其所踐行之調查程序，自難
謂為適法。查原判決認定上訴人有前揭犯行，係依憑陳春森、黃
信評於警詢及偵查中之供述為論據之一（見原判決第四頁第四行
、倒數第一行）。但上訴人於原審請求傳訊黃信評，上訴人之選
任辯護人於第一審法院審理中，亦請求傳訊被害人予以對質（見
第一審卷第一一三頁、原審卷第六四頁），原審亦認有傳訊該二
證人之必要，依法予以傳喚，但未待證人到庭（見原審卷第五四
、六一、一０一、一二一頁），逕予辯論終結，所踐行之訴訟程
序，難謂適法。(二)九十二年九月一日公布施行之刑事訴訟法第一
百五十九條之五明定：被告以外之人於審判外之陳述，雖不符合
前述四條（第一百五十九條之一至之四所定有證據能力之情形）
之規定，而經當事人於審判程序同意作為證據，法院審酌言詞陳
述或書面陳述作成時之情況，認為適當者，亦得為證據。當事人
、代理人或辯護人於法院調查證據時知有第一百五十九條之五第
一項不得為證據之情形，而未於言詞辯論終結前聲明異議者，視
為有前項之同意。其立法理由在於傳聞證據未經當事人之反對詰
問予以核實，乃排斥其證據能力。惟當事人如放棄對原供述人之
反對詰問權，於審判程序表示同意該等傳聞證據可作為證據，此
時，法院自可承認該傳聞證據之證據能力。又當事人、代理人或
辯護人於調查證據時，知有本法第一百五十九條之五第一項不得
為證據之情形，卻表示「對於證據調查無異議」、「沒有意見」
等意思，而未於言詞辯論終結前聲明異議者，應視為已有將該等
傳聞證據採為證據之同意（參見立法理由）。是上開視為有證據
能力之情形，除當事人已表示同意，或有上開視為同意之情形者
外，要難認有證據能力。原判決於理由壹、一、雖引敘上開條文
之內容，並說明公訴人、被告及辯護人對於共犯黃信評、楊瑋琳
、蘇進龍於警詢、檢察官或另案法院審理時所為之供述，均表示
沒有意見，且迄於言詞辯論終結前亦未聲明異議，經審酌該陳述
作成時之情況，並無不能自由陳述之情形，亦無違法取證或其他
程序上之瑕疵，認為以之作為證據為適當，自得為證據等語。但
對於當事人或辯護人於法院調查證據時，如何就視為同意之上開
第一百五十九條之五第二項所指之各要件，未於理由中說明其所
憑之依據，遽以上開證據為有證據能力而得為論罪之依據，自嫌
理由欠備。上訴意旨指摘原判決不當，尚非全無理由，應認有撤
銷發回更審之原因。
據上論結，應依刑事訴訟法第三百九十七條、第四百零一條，判
決如主文。
中    華    民    國  九十五  年    一    月   十二   日
                      最高法院刑事第五庭
                          審判長法官  莊  登  照
                                法官  洪  明  輝
                                法官  黃  一  鑫
                                法官  林  秀  夫
                                法官  徐  昌  錦
      本件正本證明與原本無異
                                      書  記  官
中    華    民    國  九十五  年    一    月   二十   日
                                                   ｍ


司法院資訊處製作；財團法人民間司法改革基金會備份。
